【裁判字號】    98,抗,504
【裁判日期】    980915
【裁判案由】    確定訴訟費用額
【裁判全文】
臺灣高等法院臺中分院民事裁定  98年度抗字第504號
抗  告  人  祭祀公業陳仁棗
法定代理人  辛○○
            卯○○
            辰○○
相  對  人  戊○○
            丙○○
            寅○○
            己○○
            甲○○
            子○○
            壬○○
            丑○○
            庚○○
            癸○○
            丁○○
            乙○○
                      上列十二.
                      住臺中市.
上列抗告人與相對人間聲請確定訴訟費用額事件，對於中華民國
98年7月23日臺灣彰化地方法院98年度聲字第137號第一審裁定，
提起抗告，本院裁定如下：
    主  文
抗告駁回。
抗告訴訟費用由抗告人負擔。
    理  由
一、祭祀公業條例已於民國97年7月1日施行，祭祀公業依該條例
    第21條、第22條規定向主管機關登記為祭祀公業法人者，固
    有當事人能力，未登記為法人者，仍不失為非法人團體，亦
    有當事人能力。本件抗告人祭祀公業陳仁棗尚未辦理登記為
    祭祀公業法人，業據抗告人陳明在卷，於本案訴訟係以其管
    理人辛○○、卯○○、辰○○名義為訴訟行為，於祭祀公業
    條例施行後，即應列祭祀公業為當事人，並以原管理人為其
    法定代理人。是原裁定列祭祀公業陳仁棗為相對人，而以管
    理人辛○○、卯○○、辰○○為其法定代理人，自無違誤，
    抗告人否認祭祀公業陳仁棗有當事人能力，要無可採。
二、按法院未於訴訟費用之裁判確定其費用額者，第一審受訴法
    院於該裁判有執行力後，應依聲請以裁定確定之，又確定之
    訴訟費用額，應於裁定送達之翌日起，加給按法定利率計算
    之利息，民事訴訟法第91條第1項、第3項分別定有明文。查
    抗告人與相對人間請求拆屋還地事件，業經臺灣彰化地方法
    院91年度重訴字第 175號、本院96年度重上字第53號及最高
    法院98年度台上字第 1號判決確定，其第一、二、三審訴訟
    費用均應由抗告人負擔，原審法院乃就相對人於第二審所支
    出如原裁定附表所示之裁判費，依相對人之聲請，確定抗告
    人應負擔之訴訟費用額為如原裁定主文所示之金額，依法核
    無不合。抗告意旨主張抗告人對相對人有新台幣（下同）81
    萬1602元租金債權存在，可以抵銷原裁定所確定31萬8140元
    之訴訟費用額云云。惟確定訴訟費用額之裁定程序，僅在確
    定義務人應賠償權利人之具體數額而已，其本身並非確定權
    利義務之程序，不得判斷其他實體上權利義務事項，故賠償
    費用之義務人，主張應負擔之費用已經清償或有抵銷、免除
    、和解時，無論該義務人能否為必要之證明，在該裁定程序
    中均不得予以審究。則抗告人所主張之抵銷係屬其他實體上
    權利義務事項，自非本件確定訴訟費用額之裁定程序所得審
    究，其抗告自無理由，應予駁回。
三、依民事訴訟法第495條之1第1項、第449條第1項、第95條、
    第78條，裁定如主文。
中    華    民    國    98    年    9     月    15    日
                民事第四庭    審判長法  官  陳蘇宗
                                    法  官  李寶堂
                                    法  官  張浴美
以上正本係照原本作成。
再為抗告應以適用法規顯有錯誤為理由。
如提起再抗告者應於裁定送達後10日內向本院提出抗告理由狀（
須按照他造人數附具繕本）並繳納抗告裁判費新臺幣1,000元，
同時委任律師或具有律師資格之關係人為代理人。
                                    書記官   呂淑芬
中    華    民    國    98    年    9     月    16    日
                                                      Ｖ


司法院資訊處製作；財團法人民間司法改革基金會備份。
